最高法院刑事判決　　　　　　一○○年度台上字第二七○二號
上　訴　人　雍保如
選任辯護人　劉鴻基律師
上列上訴人因違反毒品危害防制條例等罪案件，不服台灣高等法
院台中分院中華民國九十九年十二月二十二日第二審判決（九十
九年度上訴字第一九四九、一九五○號，起訴案號：台灣台中地
方法院檢察署九十八年度偵字第二五九四一、二八九三六號，九
十八年度毒偵字第四二六二號，追加起訴案號：同署九十九年度
偵字第四○三二號），提起上訴，本院判決如下：
    主  文
上訴駁回。
    理  由
按刑事訴訟法第三百七十七條規定，上訴於第三審法院，非以判
決違背法令為理由，不得為之。是提起第三審上訴，應以原判決
違背法令為理由，係屬法定要件。如果上訴理由書狀並未依據卷
內訴訟資料，具體指摘原判決不適用何種法則或如何適用不當，
或所指摘原判決違法情事，顯與法律規定得為第三審上訴理由之
違法情形，不相適合時，均應認其上訴為違背法律上之程式，予
以駁回。上訴人雍保如上訴意旨略稱：(一)上訴人於警詢時供出毒
品來源為江東山並破獲，原判決就事實欄二(一)(二)販賣第一級毒品
及事實欄二施用第一級毒品等犯行，未適用毒品危害防制條例
第十七條第一項之規定減輕其刑，自有不適用法則之違法。(二)上
訴人販賣第二級毒品、轉讓第一級毒品等犯行，第一審分別量處
有期徒刑三年八月至四年（販賣第二級毒品部分）、一年一月（
轉讓第一級毒品部分），原審適用毒品危害防制條例第十七條第
一項規定減輕其刑，分別量處有期徒刑三年（販賣第二級毒品部
分）、有期徒刑十月（轉讓第一級毒品部分），自非適法。(三)第
一審就上訴人所犯販賣第一級毒品罪部分，適用刑法第五十九條
之規定減輕其刑，嗣於第二審查明上訴人供出毒品來源後，就適
用毒品危害防制條例第十七條第一項之規定減輕其刑部分，認無
刑法第五十九條之適用，亦有不適用法則之違誤。(四)上訴人轉讓
第二級毒品行為（即原判決事實欄二(四)(十六)(十七)(十八)），原判決認
無毒品危害防制條例第十七條第一項、第二項規定之適用，自有
適用法則不當與理由不備之違法。(五)上訴人所犯販賣第一級毒品
罪，第一審依累犯規定加重，並適用刑法第五十九條、毒品危害
防制條例第十七條第二項等規定減輕其刑，各量處有期徒刑七年
八月，原審依累犯規定加重，並適用毒品危害防制條例第十七條
第一項、第二項之規定減輕其刑，各量處有期徒刑七年六月；販
賣第二級毒品部分，第一審依累犯加重其刑、毒品危害防制條例
第十七條第二項規定減輕其刑，量處有期徒刑三年八月，原審依
累犯規定加重其刑，並適用毒品危害防制條例第十七條第一項、
第二項之規定減輕其刑，分別量處有期徒刑三年二月或三年，顯
有不當。(六)第一審就上訴人所犯販賣第一級毒品罪部分，適用刑
法第五十九條減輕其刑，第一審判決後僅上訴人提起上訴，原判
決撤銷改判，認無該條之適用，顯為違法等語。惟查，本件原審
經審理結果，認上訴人犯行明確，因而撤銷第一審關於原判決附
表一編號3.5.至15.19.至所示犯罪事實部分之判決，改判分
別諭知如原判決附表編號一3.5.至15.19.至所示各罪刑，並
維持第一審如原判決附表一編號1.2.4.16.17.18.所示部分罪
刑之判決，駁回上訴人此部分在第二審之上訴。已詳其調查、
取捨證據之結果及憑以認定犯罪事實之心證理由。從形式上觀察
，原判決並無足以影響判決結果之違法情形存在。且查：(一)犯毒
品危害防制條例第四條第一項販賣第一級毒品罪、第十條第一項
施用第一級毒品罪，供出毒品來源，因而查獲其他正犯或共犯者
，減輕或免除其刑，同條例第十七條第一項定有明文。所稱「供
出毒品來源，因而查獲其他正犯或共犯者」，係指被告供出毒品
來源之有關資料，諸如前手之姓名、年籍、住居所、或其他足資
辨別之特徵等，使調查或偵查犯罪之公務員因而對之發動調查或
偵查並查獲者而言。申言之，被告之「供出毒品來源」，與調查
或偵查犯罪之公務員對之發動調查或偵查並進而查獲之間，論理
上須具有先後且相當之因果關係。非謂被告一有「自白」、「指
認」毒品來源之人，不問有無查獲其他正犯或共犯，即得依上開
規定予以減刑。本件原審依憑上訴人之供詞、證人江東山在第一
審之證言等證據，認定上訴人向警供稱其於民國九十八年九月前
某日向江東山購買海洛因及安非他命，警員因而查獲江東山販賣
第一級、第二級毒品之犯行，然原判決併已說明上訴人係於九十
八年五月間，分別有原判決事實欄二(一)(二)所記載販賣第一級毒品
之犯行，此部分犯行顯與江東山之販賣第一級毒品行為無關，且
上訴人於警詢時，亦供稱其所施用之毒品，係向綽號「子華」之
女子購買，是就其施用第一級毒品部分，亦無供出來源之情事等
旨綦詳（原判決理由、六(1)(2)），經核並無違誤，上訴意旨(一)
就原判決已說明之事項，恣意指摘原判決違法，自非適法。(二)是
否適用刑法第五十九條之規定酌量減輕其刑，屬法院得依職權自
由裁量之事項，原審於審酌上訴人之犯罪情狀，認定其販賣第一
級毒品之犯行，其中部分於依毒品危害防制條例第十七條第一項
規定減輕其刑後，在客觀上並未有足以引起一般同情之可堪憫恕
情形，而未再適用刑法第五十九條之規定酌減其刑，並敘明本件
雖由上訴人提起第二審上訴，然因第一審判決就上訴人部分行為
適用刑法第五十九條既有不當之情形，上訴審法院仍得予以撤銷
改判等旨，亦無不適用法則之違誤。至上訴人轉讓第二級毒品部
分，原判決係依藥事法第八十三條第一項論處罪刑，而藥事法並
無轉讓禁藥者供出禁藥來源因而查獲正犯或共犯得減輕或免除其
刑，或於偵查及審判中均自白者減輕其刑等規定，亦無割裂適用
毒品危害防制條例第十七條第一項、第二項等規定減輕其刑之餘
地。上訴意旨(三)(四)(六)執其一己之說詞，漫指原判決有不適用法則
或適用法則不當等違法，俱非合法之第三審上訴理由。(三)刑之量
定，係實體法上賦予法院得為自由裁量之事項，倘其未有逾越法
律所規定之範圍，或濫用其權限，即不得任意指摘為違法，以為
第三審上訴之理由；而個案之裁量判斷，除非其裁量權之行使顯
然有違比例、平等原則之裁量權濫用情形，亦不得任意指摘量刑
有失衡之違誤。原判決經以上訴人之責任為基礎，並審酌上訴人
之品行、智識程度、為籌措購毒經費而販賣毒品以營利之犯罪動
機、手段、販賣及轉讓毒品之數量、戕害國民身體健康與危害社
會治安之程度，及犯罪後態度等一切情狀，就撤銷改判部分，各
量處如原判決附表所示之刑，另維持第一審其餘部分對上訴人所
為量刑，均屬原審量刑職權之適法行使，並未逾越法律所規定之
範圍，或濫用權限，自不得任意指摘為違法。上訴意旨(二)(五)依其
主觀之見解，就原審職權行使之事項，任意爭執原判決量刑違法
，核與法律規定得為第三審上訴理由之違法情形，亦不相適合。
綜上說明，應認其上訴違背法律上之程式，予以駁回。至原判決
關於上訴人施用第二級毒品罪部分，業已確定，附此敘明。
據上論結，應依刑事訴訟法第三百九十五條前段，判決如主文。
中    華    民    國  一○○  年    五    月   十九   日
                      最高法院刑事第十庭
                          審判長法官  黃  一  鑫  
                                法官  張  春  福  
                                法官  林  勤  純  
                                法官  陳  國  文  
                                法官  宋  明  中  
本件正本證明與原本無異
                                      書  記  官  
中    華    民    國  一○○  年    五    月  二十七  日
                                                      Ｅ